臺灣板橋地方法院刑事判決　　　　　　　99年度訴字第1600號
公　訴　人　台灣板橋地方法院檢察署檢察官
被　　　告　楊錦龍
指定辯護人　本院公設辯護人吳天明
上列被告因違反毒品危害防制條例案件，經檢察官提起公訴（99
年度偵字第5682號），本院判決如下：
    主      文
楊錦龍犯如附表所示之罪，各處如附表所示之刑，應執行有期徒
刑拾參年，扣案之行動電話手機壹支（含門號00000000
00號ＳＩＭ卡壹枚）沒收之；販賣所得合計新台幣柒仟元沒收
之，如全部或一部不能沒收時，以其財產抵償之。
    事      實
一、楊錦龍（綽號阿龍）前曾於民國98年間，因違反毒品危害防
    制條例案件，經本院以98年度簡字第4187號判決處有期徒刑
    六月確定，於98年7 月29日易科罰金執行完畢。詎仍不知警
    惕，竟先後為下列犯行：
（一）先於98年8 月29日下午1 時54分許，因同事郭譯凱（綽號
      空董）欲施用甲基安非他命，以其持用之門號0000-00000
      0 號行動電話撥打楊錦龍持用之門號0000-000000 號行動
      電話聯絡後，楊錦龍明知甲基安非他命係毒品危害防制條
      例管制之第二級毒品，不得非法販賣，竟仍基於販賣第二
      級毒品甲基安非他命之犯意，於98年8 月29日下午5 時43
      分許，在台北縣三重市（現改制為新北市三重區○○○路
      41巷25弄10號2 樓住處樓下，以新台幣（下同）一千五百
      元之價格，販賣甲基安非他命1 小包（約0.5 公克）予郭
      譯凱。
（二）次於98年10月1 日晚間9 時17分許，因友人鄭力維（綽號
      阿維）欲施用甲基安非他命，以其持用之門號0000-00000
      0 號行動電話撥打楊錦龍持用之門號0000-000000 號行動
      電話聯絡後，楊錦龍明知甲基安非他命係毒品危害防制條
      例管制之第二級毒品，不得非法販賣，竟仍基於販賣第二
      級毒品甲基安非他命之犯意，於98年10月1 日晚間10時12
      分許，在楊錦龍前開住處樓下，以一千五百元之價格，販
      賣甲基安非他命1 小包（約0.5 公克）予鄭力維。惟因鄭
      力維當時僅攜帶現金一千元，遂積欠楊錦龍五百元價金。
（三）復於98年11月28日凌晨3 時47分許，因同事郭譯凱欲施用
      甲基安非他命，以其持用之門號0000-000000 號行動電話
      撥打楊錦龍持用之門號0000-000000 號行動電話聯絡後，
      楊錦龍明知甲基安非他命係毒品危害防制條例管制之第二
      級毒品，不得非法販賣，竟仍基於販賣第二級毒品甲基安
      非他命之犯意，於98年11月28日凌晨3 時59分許，在楊錦
      龍前開住處附近之馬路旁，以一千元之價格，販賣甲基安
      非他命1 小包（約0.3公克）予郭譯凱。
（四）另於98年12月1 日下午2 時25分許，因從父姓之姊姊（楊
      錦龍從母姓）鄭博熏欲施用甲基安非他命，楊錦龍明知甲
      基安非他命係毒品危害防制條例管制之第二級毒品，亦屬
      藥事法管制之禁藥，不得非法轉讓，竟仍基於轉讓禁藥甲
      基安非他命之犯意，在楊錦龍前開住處，無償轉讓禁藥甲
      基安非他命（約施用10口之量）予鄭博熏。
（五）又於98年12月17日晚間8 時46分許，因同事郭譯凱欲施用
      甲基安非他命，以其持用之門號0000-000000 號行動電話
      撥打楊錦龍持用之門號0000-000000 號行動電話聯絡後，
      楊錦龍明知甲基安非他命係毒品危害防制條例管制之第二
      級毒品，不得非法販賣，竟仍基於販賣第二級毒品甲基安
      非他命之犯意，於98年12月17日晚間9 時4 分許，在楊錦
      龍前開住處樓下，以二千元之價格，販賣甲基安非他命2
      小包（約0.6公克）予郭譯凱。
（六）再於98年12月22日下午5 時19分許，因同事郭譯凱欲施用
      甲基安非他命，以其持用之門號0000-000000 號行動電話
      撥打楊錦龍持用之門號0000-000000 號行動電話聯絡後，
      楊錦龍明知甲基安非他命係毒品危害防制條例管制之第二
      級毒品，不得非法販賣，竟仍基於販賣第二級毒品甲基安
      非他命之犯意，於98年12月22日下午5 時49分許，在楊錦
      龍前開住處樓下，以一千元之價格，販賣甲基安非他命1
      小包（約0.3公克）予郭譯凱。
（七）復於98年12月25日晚間6 時12分許，因姊姊鄭博熏欲施用
      甲基安非他命，楊錦龍明知甲基安非他命係毒品危害防制
      條例管制之第二級毒品，亦屬藥事法管制之禁藥，不得非
      法轉讓，竟仍基於轉讓禁藥甲基安非他命之犯意，在楊錦
      龍前開住處，無償轉讓禁藥甲基安非他命（約施用數口之
      量）予鄭博熏。
（八）末於99年1 月23日下午3 時許，因友人鄭力維前往楊錦龍
      前開住處償還之前積欠五百元款項時，見楊錦龍持有甲基
      安非他命，遂向楊錦龍請求無償供伊施用，楊錦龍明知甲
      基安非他命係毒品危害防制條例管制之第二級毒品，亦屬
      藥事法管制之禁藥，不得非法轉讓，竟仍基於轉讓禁藥甲
      基安非他命之犯意，在楊錦龍前開住處，無償轉讓禁藥甲
      基安非他命（約施用二口之量）予鄭力維。
    嗣於99年2 月4 日晚間8 時20分許，經警持搜索票在台北縣
    三重市○○路41巷25弄10號2 樓住處，扣得楊錦龍所有供聯
    絡販賣甲基安非他命所用之NOKIA 行動電話手機1 支（含門
    號0000-000000 號ＳＩＭ卡1 枚）。
二、案經行政院海岸巡防署海洋巡防總局第二海巡隊、臺北市政
    府警察局移送台灣板橋地方法院檢察署檢察官偵查起訴。
    理      由
一、本案認定犯罪事實所用之證據，除被告楊錦龍於本院審理時
    之供述、證人鄭力維、郭譯凱等人於本院審理時經具結之證
    述，依法具有證據能力外，其餘證據（包含證人鄭博熏、鄭
    力維、郭譯凱等人於偵查時之證述、扣案行動電話、通訊監
    察譯文、證人鄭力維、郭譯凱、鄭博熏等人之濫用藥物檢驗
    報告等）經檢察官、被告、辯護人於本院審理時同意將該等
    證據資料列為證據調查，本院審酌上開證據資料作成時之情
    況，並無不適當之情形，且證明力並未明顯偏低，依刑事訴
    訟法第159 條之5 第1 項規定，均應具有證據能力。至被告
    、辯護人爭執證人鄭力維、郭譯凱等人於警詢時證言之證據
    能力部分，本院並未採為認定事實之依據，先予敘明。
二、訊據被告坦承有轉讓甲基安非他命予鄭博熏二次（即附表編
    號四、七）、鄭力維一次（即附表編號八）之轉讓禁藥犯行
    ，亦不否認有如附表編號一、二、五所示時地，與郭譯凱二
    次、鄭力維一次收取現金、交易甲基安非他命等事實，惟矢
    口否認有販賣第二級毒品之犯行，辯稱：伊是幫鄭力維、郭
    譯凱等人拿甲基安非他命，沒有賺差價；98年11月28日、98
    年12月22日這兩次（即附表編號三、六）郭譯凱有打電話，
    但沒有來，沒有交易成功云云。是本案之爭點即在：被告有
    無於98年11月28日、98年12月22日，在住處樓下交付甲基安
    非他命予郭譯凱二次之犯行？被告所為，主觀上有無營利之
    意圖，而構成販賣第二級毒品犯行？本院自應就此加以審酌
    。
三、本院查：
（一）上揭有關被告如何於98年12月1 日、98年12月25日、99年
      1 月23日，二次轉讓甲基安非他命予鄭博熏、一次轉讓甲
      基安非他命予鄭力維；另於98年8 月29日、98年10月1 日
      、98年12月17日，二次交付甲基安非他命予郭譯凱、一次
      交付甲基安非他命予鄭力維，並向郭譯凱、鄭力維收取價
      金之事實，業據被告於本院審理時供述在卷，並經證人鄭
      博熏於偵查時、證人鄭力維、郭譯凱等人於本院審理時到
      庭結證明確，復有扣案行動電話、通訊監察譯文等件附卷
      可稽，是被告確有前開行為，應堪認定。
（二）關於被告有無於98年11月28日、98年12月22日，在住處樓
      下交付甲基安非他命予郭譯凱二次部分：
  １、查證人郭譯凱於本院審理時到庭結證稱：與被告認識二、
      三年，是作吊車的同事，沒什麼交情，平常被告稱我為「
      空仔」、「空董」，98年8 月至12月間，有從被告處拿到
      安非他命，一次買的量一點點，約一、二千元，被告打電
      話給我，問我要不要「資料」，「資料」就是指安非他命
      ，我有時候也會打給被告向他買，我拿錢給他，他就當場
      拿給我，有時候是我拿錢給他後我去工作，他隔天再拿給
      我，我不知道外面的行情，我不知道被告有沒有賺我錢。
      偵查時剛被抓，講的比較實在，98年11月28日我當天是夜
      班，我到被告家，當天有拿到安非他命，一千元；98年12
      月22日我拿錢給被告，被告當場拿安非他命給我，不是我
      先拿錢給他，他再出去拿，四次都一樣，在被告三重成功
      路住處樓下等語。審酌證人郭譯凱與被告為同事關係，證
      述有與被告交易甲基安非他命，不知道被告有沒有賺錢等
      語，並無故意偽證誣指被告之情，且其明確證述與被告交
      易之時間、地點、方式、金額，與其於偵查時之證言前後
      互核大致相符，是其證述與被告有四次交易甲基安非他命
      之情，應屬真實可信。
  ２、被告雖辯稱：郭譯凱有打電話來，我好像沒有跟他收過一
      千元的數目，有一次郭譯凱說他老婆打電話給他，他不要
      等，沒有拿到安非他命就回去云云。然依被告與郭譯凱間
      於98年11月28日凌晨3 時47分許、3 時59分許之通訊監察
      譯文係顯示：郭譯凱撥打電話予被告稱「要拿一張」，被
      告與郭譯凱約好交易地點後，要郭譯凱「你開進來我家巷
      口」等對話內容，當以證人郭譯凱證述「98年11月28日我
      當天是夜班，我到被告家，當天有拿到安非他命，一千元
      」等語較為可採。
  ３、另被告與郭譯凱間於98年12月22日下午5 時19分許、5 時
      49分許之通訊監察譯文係顯示：郭譯凱撥打電話予被告稱
      「要處理一千」，經被告說「好」之後，郭譯凱再於同日
      下午5 時49分撥打電話予被告稱「到了」，被告答以「好
      啦」等對話內容，亦以證人郭譯凱證述「98年12月22日我
      拿錢給被告，被告當場拿安非他命給我，不是我先拿錢給
      他，他再出去拿，四次都一樣，在被告三重成功路住處樓
      下」等語較為可信。是被告確有於98年11月28日、12月22
      日，在住處樓下，交付甲基安非他命予郭譯凱二次之行為
      ，洵堪認定。
（三）按販賣甲基安非他命係政府嚴予查緝之違法行為，且毒品
      可任意分裝或增減其分量，而每次買賣之價量，亦隨時隨
      雙方關係之深淺、當時之資力、需求程度及對行情之認知
      等因素，機動的調整，因之販賣之利得，除經坦承犯行，
      或帳冊價量均記載明確外，委難查得實情，是縱未確切查
      得販賣賺取之實際差價，但除別有事證，足認係按同一價
      格轉讓，確未牟利之情形外，尚難執此認非法販賣之事證
      有所不足，致知過坦承者難辭重典，飾詞否認者反得逞僥
      倖，而失情理之平；且甲基安非他命之價格不低，取得不
      易，凡為販賣之不法行為者，苟無利可圖，應無甘冒重典
      ，平白無端義務為該買賣之工作，是其販入之價格必較售
      出之價格低廉，而有從中賺取買賣差價牟利之意圖及事實
      ，應屬符合論理法則且不違背社會通常經驗之合理判斷。
（四）參酌被告在工地擔任工人，收入有限，並非經濟生活無虞
      之人，豈有經常甘冒遭查緝之風險，無償為僅係工作認識
      之同事郭譯凱、友人鄭力維跑腿之理？足認被告收取郭譯
      凱、鄭力維之價金後，交付甲基安非他命予郭譯凱、鄭力
      維，確有從中賺取差價牟利之營利意圖，亦堪認定。被告
      前揭所辯，核與事證不符，亦與一般社會生活經驗法則有
      違，顯係事後卸責避就之詞，不足採信。
（五）綜上所述，本案事證明確，被告犯行，均堪認定。
四、按被告於如附表編號一、二所示犯行行為後，毒品危害防制
    條例於98年5 月20日修正公布，並自98年11月20日施行，其
    中將第4 條第2 項販賣第二級毒品之法定刑自「無期徒刑或
    七年以上有期徒刑，得併科新台幣七百萬元以下罰金」，修
    正為「無期徒刑或七年以上有期徒刑，得併科新台幣一千萬
    元以下罰金」。經比較新舊法結果，以修正前時之法律對被
    告有利，自應依刑法第2 條第1 項前段之規定，適用行為時
    之法律。
五、核被告如附表編號一、二部分所為，係先後二次犯修正前毒
    品危害防制條例第4 條第2 項之販賣第二級毒品罪；如附表
    編號三、五、六部分所為，係先後三次犯毒品危害防制條例
    第4 條第2 項之販賣第二級毒品罪；如附表編號四、七、八
    部分所為，則係先後三次犯藥事法第83條第1 項之轉讓禁藥
    罪。被告持有甲基安非他命後，復持以販賣、轉讓，其持有
    之低度行為為高度之販賣、轉讓行為所吸收，不另論罪。至
    被告先後八次犯行，犯意各別、時地有異，應予分論併罰。
    查被告有如前所述之前案紀錄，於98年7 月29日易科罰金執
    行完畢，有台灣高等法院被告前案紀錄表在卷可稽，其於受
    徒刑之執行完畢後，五年以內故意再犯本案有期徒刑以上之
    罪，均為累犯，俱應依刑法第47條第1 項規定加重其刑（關
    於販賣第二級毒品法定刑無期徒刑部分不得加重）。
六、爰審酌被告之素行、犯罪之動機、目的、販賣毒品、轉讓禁
    藥之次數、數量、犯罪所生之危害，及犯罪後之態度等一切
    情狀，分別量處如主文所示之刑，並定其應執行之刑，以示
    懲儆。
七、沒收部分：
（一）扣案行動電話手機1 支（含門號0000-000000 ＳＩＭ卡1
      枚），為被告所有供本案販賣第二級毒品所用之物，應依
      毒品危害防制條例第19條第1 項規定宣告沒收之。
（二）被告販賣毒品所得合計七千元，為被告因販賣第二級毒品
      犯罪所得之財物，應依毒品危害防制條例第19條第1 項規
      定宣告沒收之，如全部或一部不能沒收時，以其財產抵償
      之（最高法院99年度第5 次刑事庭會議決議意旨參照）。
據上論斷，應依刑事訴訟法第299 條第1 項前段，修正前毒品危
害防制條例第4 條第2 項，修正後毒品危害防制條例第4 條第2
項、第19條第1 項、藥事法第83條第1 項，刑法第2 條第1 項前
段、第11條前段、第47條第1 項、第51條第5 款，判決如主文。
本案經檢察官王家春到庭執行職務。
中    華    民    國    100    年    1    月    28    日
            刑事第七庭  審判長法  官  彭全曄
                              法  官  張兆光
                              法  官  林鈺琅
以上正本證明與原本無異。
如不服本判決，應於收受送達後10日內，向本院提出上訴狀，並
應敘述具體理由；其未敘述上訴理由者，應於上訴期間屆滿後20
日內，向本院補提理由書（均須按他造當事人之人數附繕本），
「切勿逕送上級法院」。
                              書記官  鍾惠萍
中    華    民    國    100    年    1    月    28    日
附表：
┌──┬───────┬─────────────────────┐
│編號│ 被 訴 事 實  │    主                    文              │
├──┼───────┼─────────────────────┤
│ 一 │於98年8 月29日│楊錦龍販賣第二級毒品，累犯，處有期徒刑柒年│
│    │，販賣甲基安非│貳月，扣案行動電話手機壹支（含門號０九八七│
│    │他命予郭譯凱。│三二六七六九號ＳＩＭ卡壹枚）沒收之；販賣所│
│    │              │得新台幣壹仟伍佰元沒收之，如全部或一部不能│
│    │              │沒收時，以其財產抵償之。                  │
├──┼───────┼─────────────────────┤
│ 二 │於98年10月1 日│楊錦龍販賣第二級毒品，累犯，處有期徒刑柒年│
│    │，販賣甲基安非│貳月，扣案行動電話手機壹支（含門號０九八七│
│    │他命予鄭力維。│三二六七六九號ＳＩＭ卡壹枚）沒收之；販賣所│
│    │              │得新台幣壹仟伍佰元沒收之，如全部或一部不能│
│    │              │沒收時，以其財產抵償之。                  │
├──┼───────┼─────────────────────┤
│ 三 │於98年11月28日│楊錦龍販賣第二級毒品，累犯，處有期徒刑柒年│
│    │，販賣甲基安非│貳月，扣案行動電話手機壹支（含門號０九八七│
│    │他命予郭譯凱。│三二六七六九號ＳＩＭ卡壹枚）沒收之；販賣所│
│    │              │得新台幣壹仟元沒收之，如全部或一部不能沒收│
│    │              │時，以其財產抵償之。                      │
├──┼───────┼─────────────────────┤
│ 四 │於98年12月1 日│楊錦龍轉讓禁藥，累犯，處有期徒刑陸月。    │
│    │，轉讓甲基安非│                                          │
│    │他命予鄭博熏。│                                          │
├──┼───────┼─────────────────────┤
│ 五 │於98年12月17日│楊錦龍販賣第二級毒品，累犯，處有期徒刑柒年│
│    │，販賣甲基安非│貳月，扣案行動電話手機壹支（含門號０九八七│
│    │他命予郭譯凱。│三二六七六九號ＳＩＭ卡壹枚）沒收之；販賣所│
│    │              │得新台幣貳仟元沒收之，如全部或一部不能沒收│
│    │              │時，以其財產抵償之。                      │
├──┼───────┼─────────────────────┤
│ 六 │於98年12月22日│楊錦龍販賣第二級毒品，累犯，處有期徒刑柒年│
│    │，販賣甲基安非│貳月，扣案行動電話手機壹支（含門號０九八七│
│    │他命予郭譯凱。│三二六七六九號ＳＩＭ卡壹枚）沒收之；販賣所│
│    │              │得新台幣壹仟元沒收之，如全部或一部不能沒收│
│    │              │時，以其財產抵償之。                      │
├──┼───────┼─────────────────────┤
│ 七 │於98年12月25日│楊錦龍轉讓禁藥，累犯，處有期徒刑陸月。    │
│    │，轉讓甲基安非│                                          │
│    │他命予鄭博熏。│                                          │
├──┼───────┼─────────────────────┤
│ 八 │於99年1 月23日│楊錦龍轉讓禁藥，累犯，處有期徒刑陸月。    │
│    │，轉讓甲基安非│                                          │
│    │他命予鄭力維。│                                          │
└──┴───────┴─────────────────────┘
附錄本案論罪科刑法條全文：
修正前毒品危害防制條例第4 條：
  製造、運輸、販賣第一級毒品者，處死刑或無期徒刑；處無期
  徒刑者，得併科新台幣一千萬元以下罰金。
  製造、運輸、販賣第二級毒品者，處無期徒刑或七年以上有期
  徒刑，得併科新台幣七百萬元以下罰金。
  製造、運輸、販賣第三級毒品者，處五年以上有期徒刑，得併
  科新台幣五百萬元以下罰金。
  製造、運輸、販賣第四級毒品者，處三年以上十年以下有期徒
  刑，得併科新台幣三百萬元以下罰金。
  製造、運輸、販賣專供製造或施用毒品之器具者，處一年以上
  七年以下有期徒刑，得併科新台幣一百萬元以下罰金。
  前五項之未遂犯罰之。
修正後毒品危害防制條例第4 條：
  製造、運輸、販賣第一級毒品者，處死刑或無期徒刑；處無期
  徒刑者，得併科新台幣二千萬元以下罰金。
  製造、運輸、販賣第二級毒品者，處無期徒刑或七年以上有期
  徒刑，得併科新台幣一千萬元以下罰金。
  製造、運輸、販賣第三級毒品者，處五年以上有期徒刑，得併
  科新台幣七百萬元以下罰金。
  製造、運輸、販賣第四級毒品者，處三年以上十年以下有期徒
  刑，得併科新台幣三百萬元以下罰金。
  製造、運輸、販賣專供製造或施用毒品之器具者，處一年以上
  七年以下有期徒刑，得併科新台幣一百萬元以下罰金。
  前五項之未遂犯罰之。
藥事法第83條：
  明知為偽藥或禁藥，而販賣、供應、調劑、運送、寄藏、牙保
  、轉讓或意圖販賣而陳列者，處七年以下有期徒刑，得併科新
  台幣五百萬元以下罰金。
  犯前項之罪，因而致人於死者，處七年以上有期徒刑，致重傷
  者，處三年以上十二年以下有期徒刑。
  因過失犯第一項之罪者，處二年以下有期徒刑、拘役或科新台
  幣三十萬元以下罰金。
  第一項之未遂犯罰之。